【裁判字號】    97,消債更,295
【裁判日期】    980430
【裁判案由】    更生事件
【裁判全文】
臺灣新竹地方法院民事裁定           97年度消債更字第295號
聲  請  人  甲○○
                        巷95.
代  理  人  徐豐益律師
上列聲請人與相對人即債權人中國信託商業銀行股份有限公司等
間消費者債務清理更生事件，本院裁定如下：
    主  文
債務人甲○○自中華民國九十八年四月三十日下午四時起開始更
生程序。
命司法事務官進行本件更生程序。
    理  由
一、按債務人不能清償債務或有不能清償之虞者，得依本條例所
    定更生或清算程序，清理其債務，消費者債務清理條例第三
    條定有明文。再按法院開始更生程序之裁定，應載明其年、
    月、日、時，並即時發生效力，消費者債務清理條例第45
    條第1 項定有明文。末按法院裁定開始更生或清算程序後，
    得命司法事務官進行更生或清算程序，必要時得選任律師、
    會計師或其他適當之自然人或法人一人為監督人或管理人，
    消費者債務清理條例第16條第1項定有明文。
二、本件聲請人即債務人主張：
(一)、伊積欠中國信託商業銀行股份有限公司等多家金融機構擔保
    借款、信用貸款、信用卡等債務約新台幣 (下同)607 萬 餘
    元，債務人在本件聲請更生前曾申請債務協商，最大債權人
    中國信託商業銀行未以書面告知申請文件不符或要求補件，
    聲請人復接獲本院97年度執字第15486 號執行命令，並於97
    年8 月1 日函執行債權人國泰世華商業銀行於文到7 日內為
    是否同意延緩執行，但該行未為答覆，是以本件應視為協商
    不成立。
(二)、聲請人雖曾於95年8 月就信用借款部分與最大債權銀行達成
    協商，每月還款34,639元，並還款至97年3 月，但其後又與
    稻江商業銀行個別協商，每月償還3687元，房屋貸款每月約
    1 萬元，而聲請人聲請時每月月薪約31000 元，其後至97年
    11月12月因科技業不景氣，聲請之薪資僅有2 萬4 千餘元，
    而聲請人之配偶無固定工作，家中生活費用、子女教育費、
    健保費及聲請人父親之中風住院費，均由聲請人負擔，扣除
    前開基本生活費用，聲請人無力償還所積欠之債務，而聲請
    人雖有房屋及土地，但該房屋及土地均設定抵押權，而該房
    地之價值亦不足以清償積欠之房屋借款，目前無擔保或無優
    先權之債務總額未逾1,200 萬元，復未經法院裁定開始清算
    程序或宣告破產，爰向本院聲請更生等語。
三、經查：
(一)、聲請人曾在消費者債務清理條例施行前，於前開時地，就無
    擔保借款與最大債權銀行協商，但有擔保之債權不在該次協
    商範圍內，無擔保之債權人稻江商業銀行均未參與協商，是
    以聲請人在協商後，雖有不履行該協商之情況，但聲請人既
    在消費者債務清理條例施行後，再要求最大債權銀行中國信
    託商業銀行協商，經該行拒絕，是以本件應考量者為聲請人
    是否有不能清償務之情況，與消費者債務清理條例第151 條
    第5 項不能履行該協商，須有不可歸責於己之事由，致履行
    顯有困難者之情況不同，合先敘明。
(二)、聲請人所主張之上開事實，業據提出要求協商函、回證、聯
    徵中心綜合信用報告正本、債權人清冊、財產及收入狀況說
    明書、代收業務繳款證明單、薪資明細、全戶戶籍謄本、95
    年及96年綜合所得資料、財產歸屬資料清單、土地及建物登
    記簿謄本為證。
(三)、被告雖有座落於新竹縣湖口鄉○○段1002地號土地1 筆及其
    上建物1 棟，惟該土地及建物已向中國信託商業銀行設定抵
    押權借款，經本院97年執字第15486 號強制執行程序查封拍
    賣中，該土地及建物經送鑑定人鑑價結果，土地部分為
    365,760 元，建物部分為2,103,920 元，合計2,469,680 元
    ，有該鑑價報告在卷可參。
(四)、聲請人所積欠之有擔保債務與無擔保債務合計為6,071,814
    元，扣除前開房地之價格，聲請人之債務為總額3,602,134
    元。
(五)、而聲請人聲請時之月薪約31000 元，其後因科技業不景氣，
    至97年11、12月，薪資減為24,000元，扣除前開聲請人家中
    應支付之費用，依聲請人之財產狀況，聲請人顯已不能清償
    該債務。
(六)、此外，復查無聲請人即債務人有消費者債務清理條例第6條
    第3 項、第8 條或第46條各款所定駁回更生聲請之事由存在
    ，則債務人聲請更生，應屬有據，爰裁定如主文第1 項所示
    。又本件聲請人即債務人業經裁定開始更生程序，並裁定命
    司法事務官進行本件更生程序，如主文第2 項所示。
四、依首揭法條裁定如主文。
中    華    民    國    98    年    4     月    30    日
              民事第一庭    法      官  王銘勇
上為正本係照原本作成。
本件不得抗告。
本裁定已於98年4月30日下午4時公告。
中    華    民    國    98    年    4     月    30    日
                            書  記  官  曾秀貞


司法院資訊處製作；財團法人民間司法改革基金會備份。
